【裁判字號】    89,親,20
【裁判日期】    890911
【裁判案由】    否認婚生子女
【裁判全文】
臺灣彰化地方法院民事判決  八十九年度親字第二十號
    原      告  丁○○
    訴訟代理人  林世祿律師
    複代理人    甲○○
    被      告  丙○○
    兼右一人
    法定代理人  乙○○      住.
右當事人間否認子女事件，本院判決如左：
    主      文
確認被告丙○○非原告之婚生子。
訴訟費用由被告負擔。
    事      實
甲、原告方面：
一、聲明：如主文所示。
二、陳述：原告與被告乙○○原係夫妻，惟被告乙○○於民國七十四年四月十三日即
    離家出走，行蹤不明，嗣原告於七十五年間以被告乙○○惡意遺棄為由，訴請判
    決離婚，經臺灣臺北地方法院於七十五年四月三十日以七十五年度婚字第七二號
    判決准予離婚。被告乙○○離家外出期間與訴外人吳伯仁發生性關係，而於八十
    五年七月二十七日產下一名男嬰，取名丙○○，故被告丙○○應非自原告受胎所
    生。且依戶籍謄本記載被告乙○○在七十四年四月十三日即為失蹤人口，七十五
    年七月十四日原告單獨為離婚登記，至七十九年十二月二十八日始撤銷被告乙○
    ○失蹤人口之登記，而被告丙○○乃七十五年七月二十七日所生，依民法第一千
    零六十二條規定，倒溯三百零二天為受胎期間，亦可知原告與被告乙○○無同居
    之事實，被告丙○○並非原告所生。迄近日被告乙○○前來找原告解決被告丙○
    ○戶籍登記上生父之問題，原告始知悉被告乙○○在外產子及被告乙○○於八十
    九年四月二十九日將被告丙○○登記為原告與被告乙○○所生之子。被告丙○○
    雖係原告與被告乙○○婚姻關係存續中所生，但並非原告與被告乙○○受胎所生
    之子，為此依民法第一千零六十三條第二項訴請判決如聲明所示。
三、證據：提出戶籍謄本三件、臺灣臺北地方法院七十五年度婚字第七二號民事判決
    及離婚登記申請書影本各一件為證，並聲請鑑定兩造之血緣關係。
乙、被告方面：
一、聲明：同意原告之請求。
二、陳述：被告乙○○自七十四年四月間起離家出走即未與原告共同居住，後來跟訴
    外人吳伯仁同居生下被告丙○○。被告乙○○之前並未告知原告於離家期間產下
    被告丙○○之事，迄八十九年四月二十九日辦理被告丙○○之戶籍登記後約隔一
    星期，被告乙○○始告知原告生下被告丙○○之事。
三、證據：聲請訴外人吳伯仁參與血緣鑑定，並聲請訊問證人吳伯仁。
丙、本院依聲請囑託行政院國軍退除役官兵輔導委員會台中榮民總醫院鑑定兩造及訴
    外人吳伯仁之血緣關係。
    理      由
一、本件原告主張其與被告乙○○原係夫妻關係，經臺灣台北地方法院於七十五年四
    月三十日以七十五年度婚字第七二號民事判決准予離婚在案，被告乙○○於七十
    五年七月二十七日生下被告丙○○，被告丙○○係原告與被告乙○○婚姻關係存
    續中受胎所生，迄八十九年四月二十九日被告乙○○始向戶政機關申報被告丙○
    ○出生登記之事實，業據其提出戶籍謄本三件、臺灣臺北地方法院七十五年度婚
    字第七二號民事判決及離婚登記申請書影本各一件為證，自堪信為真實。
二、次查，被告丙○○並非原告與被告乙○○受胎所生之子，而係被告乙○○與訴外
    人吳伯仁受胎所生之子，業據證人吳伯仁到庭證述屬實，並為兩造所不爭執，復
    經本院囑託行政院國軍退除役官兵輔導委員會台中榮民總醫院鑑定兩造及訴外人
    吳伯仁之血緣關係，原告雖未前往接受鑑定，惟依該院函覆之親子鑑定報告所載
    ，假想父親吳伯仁與被告丙○○親子關係概率為百分之九九點九九九九，不能排
    除吳伯仁與被告丙○○之親子關係，有該院八十九年八月九日（八九）中榮醫行
    字第二六八九號函及鑑定書附卷可稽；又查被告丙○○於七十五年七月二十七日
    出生，距離原告與被告乙○○辦理離婚登記之七十五年七月十四日僅隔數十日，
    然該離婚登記係依據臺灣台北地方法院七十五年度婚字第七二號民事判決由原告
    單獨辦理，有離婚登記申請書影本一件附卷可參；且依卷附戶籍謄本記載，被告
    乙○○在七十四年四月十三日即為失蹤人口，直至七十九年十二月二十八日始撤
    銷失蹤人口之登記，足認被告乙○○與原告在被告丙○○受胎期間並無同居之事
    實，原告主張被告丙○○非其與被告乙○○受胎所生之子之事實為真正。
三、按民法第一千零六十三條第一項推定之婚生子女，如夫妻之一方能證明妻非自夫
    受胎者，得於知悉子女出生之日起，一年內提起否認之訴，同條第二項定有明文
    。查被告乙○○於婚姻關係存續中受胎，於七十五年七月二十七日生下被告丙○
    ○，被告丙○○依法自應推定為原告與被告乙○○之婚生子。然原告迄八十九年
    四月二十九日被告乙○○向戶政機關申報被告丙○○之出生登記後，始知悉被告
    丙○○出生之事，則原告於知悉被告丙○○出生之日起一年內提起本件訴訟，於
    法洵屬有據，應予准許。
四、據上論結，本件原告之訴為有理由，依民事訴訟法第七十八條、第八十五條第一
    項前段，判決如主文。
中      華      民      國    八十九    年      九      月     十一     日
                                        臺灣彰化地方法院民事第一庭
~B法      官  胡文傑
右為正本係照原本作成
如對本判決上訴須於判決送達後廿日內向本院提出上訴狀
~B法院書記官  張西武
中      華      民      國    八十九    年      九      月     十一     日


司法院資訊處製作；財團法人民間司法改革基金會備份。
